【裁判字號】    98,審易,449
【裁判日期】    980527
【裁判案由】    傷害等
【裁判全文】
臺灣高雄地方法院刑事判決             98年度審易字第449號
公  訴  人  臺灣高雄地方法院檢察署檢察官
被      告  甲○○○
                      （現於臺灣屏東監獄竹田分監執行中）
上列被告因傷害等案件，經檢察官提起公訴（97年度偵緝字第28
90號），本院判決如下：
    主  文
甲○○○犯傷害罪，累犯，處有期徒刑捌月。
    事  實
一、甲○○○前於民國95年間，因施用毒品案件，經本院以95年
    度訴字第516 號判處有期徒刑10月確定，嗣經裁定減刑為有
    期徒刑5 月，並於96年7 月16日執行完畢出獄。詎甲○○○
    仍不知悔改，於97年6 月9 日晚間11時30分許，在高雄縣大
    寮鄉鳳山水庫大門旁，因駕駛休旅車險些與丙○○騎乘車牌
    號碼M7U-707 號重型機車發生擦撞，致有糾紛，明知駕車衝
    撞機車，將使機車騎士因摔車而受傷，機車亦不免發生毀損
    之情事，竟仍基於傷害他人身體與毀損之犯意，駕駛上開休
    旅車追逐丙○○，欲駕車追撞丙○○，丙○○因而一路閃避
    ，並騎乘機車竄進位於高雄縣大寮鄉○○○路184 巷內，甲
    ○○○發現其駕駛之休旅車無法進入巷內，乃繞道至該184
    巷之另一端，適遇丙○○騎乘機車從184 巷口另一端出來，
    即加速往前衝撞丙○○騎乘之機車，丙○○因而人車倒地，
    並受有左額、左頰挫傷及撕裂傷（3 ×1 公分、3 ×3 公分
    ）、右膝挫擦傷及左眼球頓挫傷等傷害，丙○○騎乘之機車
    亦因撞擊而無法發動，致令不堪用。惟甲○○○仍怒氣未消
    ，從車上持鋁棒朝丙○○上腹部毆擊1 下，致丙○○受有右
    腹部挫擦傷之傷害後，始駕車離去。嗣經丙○○通知母親前
    來搭載，並報警處理，經警循線查獲上情。
二、案經丙○○訴由高雄縣政府警察局林園分局報告臺灣高雄地
    方法院檢察署檢察官偵查起訴。
    理  由
一、被告明知證人即告訴人丙○○於警詢所為之陳述，為被告以
    外之人於審判外之陳述，具有刑事訴訟法第159 條規定，不
    得為證據之情事，而於本院準備程序及審判期日，均未聲明
    異議，本院審酌上開證人於警詢所為陳述作成時之狀況，並
    無任何違反自由意志或遭製作筆錄員警誘導陳述之情形，認
    為適當，依刑事訴訟法第159 條之5 第2 項之規定，為傳聞
    法則之例外，而有證據能力。
二、訊據被告固不否認有於上揭時、地，因與告訴人丙○○發生
    行車糾紛，而駕車追逐告訴人，並在高雄縣大寮鄉○○○路
    184 巷口，與告訴人騎乘機車發生碰撞事故，其並曾持鋁棒
    毆擊告訴人上腹部，告訴人之機車因碰撞而毀損無法修復等
    事實，惟矢口否認有何故意駕車傷害、毀損之犯行，辯稱：
    當日其駕車險些與告訴人騎乘之機車發生擦撞，遭告訴人出
    言辱罵，其因而駕車追逐告訴人，要問告訴人出言辱罵內容
    ，結果告訴人騎乘機車進入小巷內，其駕駛之車子無法進入
    ，而繞道至小巷的另一端，結果告訴人騎乘機車出來，兩車
    因而發生碰撞，其並非故意駕車衝撞告訴人之機車，車禍發
    生後，其發現機車騎士為告訴人，因很生氣，故持鋁棒打了
    告訴人上腹部一下，其就離開云云。
三、經查，上揭犯罪事實，業據證人即告訴人先後於警詢及本院
    審理時，證稱：「97年6 月9 日23時30分左右我騎乘重機車
    （M7U-107） 從小港往昭明村的方向行經鳳山水庫途中與一
    名男子開休旅車（車牌號碼不詳）擦身而過‧‧‧差點撞到
    我，我就停下機車看了一下說：開車開那麼快幹嘛。‧‧‧
    我就不以為然繼續騎著我的機車回家。過一分鐘後，我看後
    照鏡有一台車開很快，我回頭看才知道是剛剛那輛休旅車從
    我後面追來，企圖要撞我‧‧‧後來沒撞到我，我跑掉，我
    從一條巷子騎進去，對方車子開不進來，我以為可以甩掉他
    ，沒有想到我從巷子另一端騎出去就遇見他‧‧‧他馬上踩
    油門往我的機車撞過來，造成我機車前面車頭、車身毀損，
    且我的左臉部流血」、「（問：你車子出巷口就被被告的車
    子撞到？）答：是的。被告是直接開車跟我對撞」、「（問
    ：被告說是不小心才撞到你的？）答：不是，被告是故意撞
    我的」、「（問：你如何確定被告是故意的？）答：因為他
    之前追我的過程，他就一直要撞我，是我一直閃開才沒有被
    撞到」、「（問：你騎出巷子時，被告的車輛是靜止到啟動
    ，還是有加速？）答：有加速行進」等語綦詳，並有照片6
    張，以及診斷證明書、機車買賣合約書各1 份在卷可稽，足
    認告訴人之身體，確因被告駕車衝撞與持鋁棒毆擊，致受有
    如事實欄所載之傷害，告訴人騎乘之機車，亦因被告駕車衝
    撞之行為，致令無法使用而報廢。本院審酌被告亦不否認在
    高雄縣大寮鄉鳳山水庫大門旁，發生行車糾紛後，確有駕車
    追逐告訴人，並於發生車輛碰撞事故後，持鋁棒毆擊告訴人
    腹部之事實，堪認被告追逐告訴人之目的，即在於教訓告訴
    人，其駕車衝撞告訴人，在於防止告訴人繼續騎乘機車離開
    ，而非如被告所辯，其駕車追趕告訴人之目的，僅欲向告訴
    人質問出言辱罵內容，蓋被告之目的，倘若僅在於質問，則
    當兩車碰撞肇事，告訴人受傷，且滿臉是血之情況下，衡情
    被告應擔心將事端擴大，豈有毫不在意，再持鋁棒毆打本已
    受傷之告訴人之理？又被告自承其係從山上一路追至山下，
    而當告訴人騎乘機車進入鳳林一路184 巷內，被告係因駕駛
    之車輛無法進入車輛，始繞至該巷之另一端，由此益證被告
    駕車繞至該巷之另一端，本意在於攔堵告訴人，是其對告訴
    人騎乘機車自巷口出來，當有所認識，被告辯稱：發生碰撞
    後，才發現倒地之騎士是告訴人云云，顯非事實。斟酌被告
    驅車一路追逐告訴人之目的，本在於教訓告訴人，而當告訴
    人騎乘機車竄進鳳林一路184 巷內，其仍不死心，駕車繞至
    巷口另一端攔堵告訴人，足認被告明知從巷口出現者即為告
    訴人，仍駕車加速向前行進，則其目的即在於衝撞告訴人，
    使告訴人無法再繼續騎機車逃逸，應屬灼然，被告辯稱：係
    不小心而發生碰撞云云，自無可採。由於駕車衝撞機車，除
    可能造成受撞擊之機車毀損外，機車騎士通常亦會因衝撞而
    受傷害，此為眾所周知之事項，被告對此自應有所認識，竟
    仍執意駕車衝撞告訴人，被告自具有傷害與毀損之故意，要
    屬無疑。從而，本案事證明確，被告傷害與毀損犯行，均堪
    認定，應予依法論科。
四、核被告所為，係犯刑法第277 條第1 項之傷害罪、同法第35
    4 條之毀損罪。被告以一個駕車衝撞機車之行為，造成告訴
    人受傷及機車毀損，而同時觸犯傷害與毀損之二罪名，為想
    像競合犯，應從一重之傷害罪處斷，檢察官認被告所犯上開
    二罪，犯意個別，行為互異，而應分論併罰，容有誤會。又
    被告駕車衝撞告訴人騎乘之機車，致告訴人倒地受有左額、
    左頰挫傷及撕裂傷（3 ×1 公分、3 ×3 公分）、右膝挫擦
    傷及左眼球頓挫傷等傷害後，再持鋁棒毆擊告訴人上腹部，
    致告訴人受有右腹部挫擦傷，其駕車衝撞告訴人，以及持鋁
    棒毆擊告訴人之行為，因均係基於傷害告訴人所為之數個舉
    動，其侵害之法益同一，且數行為係在密切接近之時間、地
    點實施，各行為之獨立性極為薄弱，依一般社會健全觀念，
    在時間差距上，難以強行分開，在刑法評價上，應視為數個
    舉動之接續施行，應屬接續犯，而為包括之一罪。被告前因
    施用毒品案件，經本院判處有期徒刑10月確定，嗣經裁定減
    刑為有期徒刑5 月，並於96年7 月16日執行完畢出獄，有臺
    灣高等法院被告前案紀錄表1 份在卷可稽，其於有期徒刑執
    行完畢後，5 年內故意再犯本件有期徒刑以上之罪，為累犯
    ，應依刑法第47條第1 項規定加重其刑。本院審酌被告前有
    多次施用毒品案件，經法院判刑之紀錄，此有前述臺灣高等
    法院被告前案紀錄表1 份附卷憑，素行非佳，而被告為成年
    人，當知在現代法治社會中，對於任何糾紛之解決，應本諸
    理性、和平之手段與態度為之，竟僅因行車糾紛，即駕車一
    路追逐告訴人，並在高雄縣大寮鄉○○○路184 巷口，以駕
    車衝撞告訴人，以及持鋁棒毆打之暴力方式，傷害告訴人，
    除造成告訴人身體受有如事實欄所載之傷害，以及心理恐懼
    外，尚造成告訴人受有機車毀損之財產上損失，行為實不可
    取，而被告犯後，雖坦承持鋁棒毆擊告訴人之事實，惟仍否
    認故意駕車衝撞告訴人騎乘機車之行為，態度非佳，且以在
    監執行，無從賠償告訴人為由，迄今未與告訴人達成和解等
    一切情狀，量處如主文所示之刑，以資懲儆。至於被告持以
    毆打告訴人之鋁棒，因被告否認為其所有，而客觀上亦無證
    據顯示該鋁棒為違禁物，依法自不得宣告沒收，附此敘明。
據上論斷，應依刑事訴訟法第299 條第1 項前段，刑法第277 條
第1 項、第354 條、第55條、第47條第1 項，刑法施行法第1條
之1 ，判決如主文。
本案經檢察官乙○○到庭執行職務。
中    華    民    國    98    年    5     月    27    日
                  刑事第十庭  法  官  高增泓
以上正本證明與原本無異。
如不服本判決，應於判決送達後10日內，向本院提出上訴狀。
中    華    民    國    98    年    5     月    27    日
                              書記官  黃麗玉
附錄本案論罪科刑法條全文：
刑法第277條
傷害人之身體或健康者，處3 年以下有期徒刑、拘役或1 千元以
下罰金。犯前項之罪因而致人於死者，處無期徒刑或7 年以上有
期徒刑；致重傷者，處3 年以上10年以下有期徒刑。
刑法第354條
毀棄、損壞前二條以外之他人之物或致令不堪用，足以生損害於
公眾或他人者，處2 年以下有期徒刑、拘役或5 百元以下罰金。


司法院資訊處製作；財團法人民間司法改革基金會備份。
